臺灣臺中地方法院刑事判決
109年度簡上字第531號
上  訴  人  
即  被  告  高敏華


上列上訴人即被告因妨害名譽案件，不服本院臺中簡易庭中華民
國109年8月17日109年度中簡字第1875號第一審刑事簡易判決（
聲請案號：109年度偵字第7118號），提起上訴，本院管轄第二
審之合議庭判決如下：
    主    文
上訴駁回。
    犯罪事實及理由
一、按案件上訴於第二審，被告經合法傳喚，無正當之理由不到
    庭者，得不待其陳述，逕行判決，而對於簡易判決有不服者
    ，得上訴於管轄之第二審地方法院合議庭，且對於簡易判決
    上訴，準用刑事訴訟法第3編第1章、第2章除第361條以外之
    規定，此觀刑事訴訟法第371條、第455條之1第1項、第3項
    規定即明。本案上訴人即被告高敏華（下稱被告）經合法傳
    喚，無正當理由而未於審理期日到庭，有本院送達證書、刑
    事報到單在卷可稽，依前開規定，本院自得不待其陳述，由
    檢察官一造辯論而為判決，合先敘明。
二、本案經本院審理結果，認第一審刑事簡易判決之認事、用法
    及量刑均無不當，應予維持，並引用第一審刑事簡易判決書
    （如附件，但犯罪事實一、第2行「108年12月31日14時30分
    許」，應更正為「108年12月21日14時30分許）。
三、被告具狀上訴意旨略以：伊當時不在現場，並未與告訴人在
    電梯口對話，且伊並未出現在監視器畫面；告訴人提供的監
    視器畫面，是另外以獨立之錄音混充現場實境錄音，非同步
    錄音，不足證明被告犯行，請求撤銷原判決，改判無罪等語
    。
四、本院查：
(一)本件原審綜合告訴人於警詢及偵訊時之證述、監視錄影光碟
    之勘驗內容、指認犯罪嫌疑人紀錄表、檢察官勘驗筆錄，暨
    被告於原審訊問程序亦供稱：我有警告過告訴人很多次，請
    他不要呼朋引伴來社區種花、種菜，這樣有害水土保持，他
    還是在社區種花、種菜拿去賣，之前也有跟建設局投訴過，
    他們也有來處理，要求她回復原狀等語，認定被告確有於原
    判決所載時、地因社區植栽之事與告訴人發生爭執，並辱罵
　　告訴人之事實，事證明確，而審酌被告未思以理性、平和之
    態度及適法、妥當之方式，處理社區管理問題，竟以粗言穢
    語，公然辱罵、侮蔑告訴人，犯後迄今並未向告訴人道歉或
    與告訴人和解，其犯罪動機係對告訴人在社區植栽之行為有
    所不滿，一時情緒激動下所為等一切情狀，適用刑法第309
    條第1項、第41條第1項前段，刑法施行法第1條之1第1項，
    量處拘役25日，如易科罰金，以新台幣1千元折算1日。經核
    原審認事用法並無違誤，量刑亦無過重之不當情形，而屬妥
    適。
(二)告訴人於警詢中提出之監視器錄影光碟，內有2檔案，檔案
    名稱分別為「1_03_R_000000000000.avi」及「2_04_R_0000
    00000000.avi 」，其中檔案名稱「1_03_R_000000000000.a
    vi」部分，監視器拍攝的位置為被告與告訴人所居住的社區
    一樓電梯口，拍攝角度是朝電梯口的方向拍攝，告訴人於14
    ：30：00許，即往騎樓處移動而離開畫面，勘驗內容僅就聲
    音部分記載勘驗筆錄（14:31:50至14:34:34），而檔案名稱
    「2_04_R_000000000000.avi 」部分，監視器的位置一樣是
    在被告與告訴人所居住的社區一樓電梯口外，拍攝角度是由
    內朝一樓大廳外的騎樓處拍攝，只有影像，沒有聲音，但依
    前段勘驗筆錄所載的時間（14:31:50至14:34:34），告訴人
    確實在該社區一樓大廳外可供公眾往來的開放空間處與人發
    生爭執，此業經原審法官當庭勘驗明確，著有勘驗筆錄在卷
    可稽（見原審卷第41-45頁），而檢察官於偵查中亦曾勘驗
    該光碟，於0000-00-00 00:36:06許，被告人在社區1樓大廳
    外之騎樓，告訴人則站在管理員座位附近，此亦有檢察官勘
    驗筆錄（含擷取之照片）在卷可按（見偵卷第81-82頁），
    且檔案名稱「1_03_R_000000000000.avi」之錄影時間為000
    0-00-00 00:25:01至0000-00-00 00:49:59，檔案名稱「2_0
    4_R_000000000000.avi 」之錄影時間為0000-00-00 00:25:
    03至0000-00-00 00:50:00，此觀該監視器錄影光碟內容即
    明，顯見該2檔案是被告與告訴人社區針對1樓電梯口所設置
    之2監視器（1由外朝內攝影，1由內朝外攝影），同步所攝
    錄之內容，被告辯稱非同步現場實境錄音，自無可採，再者
    ，告訴人於14：30：00許往騎樓處移動後，在14:31:50至14
    :34:34間，在社區一樓大廳外可供公眾往來的開放空間處與
    人發生爭執，被告則於14:36:06許，人在社區1樓大廳外之
    騎樓，亦可證告訴人指稱被告在1樓大廳外辱罵伊，應屬實
    在，被告所辯伊當時人不在現場，未與告訴人對話云云，要
    無可採。
(三)綜上所述，被告之上訴為無理由，應予駁回
據上論斷，應依刑事訴訟法第455條之1第1項、第3項、第364 條
、第368 條、第371 條、第373 條，判決如主文。
本案經檢察官張凱傑聲請簡易判決處刑，檢察官賴謝銓到庭執行
職務。
中    華    民    國   110    年    9    月    29    日
                  刑事第四庭  審判長  法  官   劉敏芳
                                      法  官   劉依伶
                                      法  官   黃龍忠
以上正本證明與原本無異。
不得上訴。
　　　　                              書記官  華鵲云
中　　華　　民　　國　　110 　年　　9 　　月　　29　　日
附件：
臺灣臺中地方法院刑事簡易判決
                                   109年度中簡字第1875號
聲　請　人　臺灣臺中地方檢察署檢察官
被　　　告　高敏華　女　60歲（民國00年0月00日生）
                    身分證統一編號：Z000000000號
                    住○○市○區○○○路0段0號8樓之14
上列被告因妨害名譽案件，經檢察官聲請以簡易判決處刑（109
年度偵字第7118號），本院判決如下：
    主    文
高敏華犯公然侮辱罪，處拘役貳拾伍日，如易科罰金，以新臺幣
壹仟元折算壹日。
    犯罪事實
一、高敏華與王淑娥同為臺中市○區○○○路0段0號之社區住戶
    ，然雙方素來相處不睦。於民國108年12月31日14時30分許
    ，高敏華再度因不滿王淑娥在社區植栽之行為，竟基於公然
    侮辱之犯意，在上址社區1樓大廳外可供公眾往來之騎樓處
    ，接續以台語對王淑娥辱罵：「看你多瘋啦」、「告姣啦」
    、「告你的雞掰啦」、「不要跟你說話了，你嘴臭啦」、「
    你神經有問題喔」、「你神經有沒有問題」、「你腦筋有沒
    有問題啦」、「瘋子」等語，足以貶損王淑娥之人格與社會
    評價。
二、案經王淑娥訴由臺中市政府警察局第二分局報告臺灣臺中地
    方檢察署檢察官偵查後聲請簡易判決處刑。
    理    由
一、訊據被告高敏華矢口否認有公然侮辱之犯行，辯稱：我沒有
    指名道姓，我不是要罵告訴人王淑娥，我是要罵王淑娥朋友
    ，且我實際上人不在現場，早就已經搭電梯回去了，並沒有
    跟告訴人爭吵云云。惟查：
(一)證人即告訴人王淑娥於警詢及偵訊時證稱：我於108年12月2
    1日14時30分許，在臺中市○區○○○路0段0號1樓門口，同址8
    樓住戶即被告看到我，要求我把樓下花圃恢復原狀，但養工
    處已經有來處理，表示該處是可以種植花卉，被告仍處處找
    我麻煩說要告我，我有向市政府景觀科作認養，他不給我種
    ，我就要打電話去景觀科取消，錄音是由大樓監視器系統錄
    的，被告罵我的地點就是臺中市○區○○○路0段0號1樓的騎樓
    等語（見偵卷第29、76至77頁）。
(二)本院訊問程序與被告共同勘驗卷附監視錄影光碟，勘驗結果
    如下：
  1.檔案名稱「1_03_R_000000000000.avi」之內容為：「
時間 說話者 譯文 14:31:50 被告 又不是你的門口種那些有的沒的。（台語） 14:32:00 （告訴人王淑娥不理被告電梯欲幫忙其他住戶搬東西）  14:32:08 被告 不能告你嗎？（台語） 14:32:22 被告 種幾朵花就要占整塊地。（台語） 14:32:26 被告 像話嗎？ 14:32:29 被告 去跟人家講就知道了阿。（台語） 14:32:34 被告 把公有跟私有這就不是你的地，不是你私人的。（國語混台語） 14:32:42 被告 看你多瘋啦。（台語） 14:32:50 告訴人 你在罵誰瘋？（台語） 14:32:53 告訴人 你再說一次。（台語） 14:32:54 被告 你給我閉嘴。（台語） 14:32:55 告訴人 你在罵誰瘋？（台語） 14:32:56 被告 你給我閉嘴。（台語） 14:33:02 告訴人 我可以去告你餒。（台語） 14:33:05 被告 告什麼，人家都知道，告姣啦。（台語） 14:33:06 被告 告你的雞掰啦。（台語） 14:33:07 被告 要告告你雞掰啦。（台語） 14:33:13 告訴人 你再說一次，你再說一次。（台語） 14:33:16 被告 你說一萬次，林北也照樣跟你講。（台語） 14:33:19 告訴人 你這種沒天理的人。（台語） 14:33:21 被告 這是你的門口嗎？這是你的門口嗎？（台語） 14:33:25 被告 我問你啦，這是公有地啦，你沒去跟人借，你自己種的耶？（台語） 14:33:34 被告 這邊是這邊的人在繳的耶。（台語） 14:33:38 被告 丟臉姣了你。（台語） 14:33:40 被告 你有在…，你會被人家罰金啦你。（台語） 14:33:47 被告 不要跟你講話了，不要跟你講話了，你嘴臭啦。（台語） 14:33:50 告訴人 你說什麼啦。（台語） 14:33:54 被告 你…給人吠、給人吵。（台語） 14:33:55 被告 你神經有問題喔。（台語） 14:33:57 被告 你精神有沒有問題。 14:34:01 被告 你腦筋有沒有問題啦，這是公有地，你要不要去公園種看人家給不給你種。（國語混台語） 14:34:09 告訴人 我這裡可以種。（台語） 14:34:10 被告 別聽他講。（台語） 14:34:15 被告 告，告，告你的五告啦、六告啦、禱告啦。（台語） 14:34:20 被告 快去拉，瘋子。（台語） 14:34:25 被告 告，告你的五告啦！你知道嗎？ 14:34:28 （告訴人笑聲）  14:34:34 被告 裝瘋賣傻阿你，誰知道你種花去賣還是怎樣。（國語混台語） 

    監視器拍攝的角度為被告與告訴人所居住的社區一樓電梯口
    ，拍攝角度是朝電梯口的方向拍攝，惟此段監視器拍攝內容
    ，未拍攝到被告，過程中，僅拍攝到告訴人及其他出入電梯
    的住戶，此外，告訴人於14：30：00許，即往騎樓處移動而
    離開畫面，以上勘驗內容僅就聲音部分記載勘驗筆錄。」
  2.檔案名稱「2_04_R_000000000000.avi 」之內容為：「監視
    器的位置一樣是在被告與告訴人所居住的社區一樓電梯口外
    ，拍攝角度是由內朝一樓大廳外的騎樓處拍攝，惟此段監視
    器拍攝內容，只有影像，沒有聲音，依前段勘驗筆錄所載的
    時間，告訴人確實在該社區一樓大廳外可供公眾往來的開放
    空間處與人發生爭執，但因為光線逆光因素，因此無法看清
    楚與告訴人發生爭執的對象。」
(三)而綜合前揭證人即告訴人於警詢及偵訊時之證述與監視錄影
    光碟之勘驗內容，即足認被告確有於上揭時、地因社區植栽
    之事與告訴人發生爭執，並有如前揭勘驗筆錄所載被告辱罵
    告訴人之事實，此外，並有指認犯罪嫌疑人紀錄表、檢察官
    勘驗筆錄存卷可佐（見偵卷第35至39、81、82頁），是被告
    所辯已難採信。
(四)更何況，被告於本院訊問程序亦供稱：我有警告過告訴人很
    多次，請他不要呼朋引伴來社區種花、種菜，這樣有害水土
    保持，他還是在社區種花、種菜拿去賣，之前也有跟建設局
    投訴過，他們也有來處理，要求她回復原狀等語，核與前揭
    證人即告訴人於警詢及偵訊時之證述及監視錄影光碟之勘驗
    內容相符，益足證被告確有於上揭時、地因社區植栽之事與
    告訴人發生爭執，並辱罵告訴人，被告前揭所辯，要屬臨訟
    飾卸之詞，委不足採。
(五)基上，本案事證明確，被告上開犯行洵堪認定，應依法論罪
    科刑。
二、論罪科刑：
(一)按刑法第309條第1項之公然侮辱罪，係指對人謾罵、嘲笑、
    侮蔑，其方法並無限制，不問以文字、言詞、態度、舉動，
    僅須以公然方式為之，而足以使他人在精神上、心理上感受
    難堪或不快之虞，減損特定人之聲譽、人格及社會評價即足
    。經查，被告高敏華於上揭時、地辱罵告訴人「看你多瘋啦
    」、「告姣啦」、「告你的雞掰啦」、「不要跟你說話了，
    你嘴臭啦」、「你神經有問題喔」、「你神經有沒有問題」
    、「你腦筋有沒有問題啦」、「瘋子」等語，顯係對告訴人
    為抽象、籠統之謾罵、侮蔑，已足產生對告訴人人格貶抑感
    ，並使告訴人感到難堪與屈辱，顯屬謾罵性言論，而具輕蔑
    貶損之負面評價意味。是被告以上開言詞謾罵告訴人，自足
    使告訴人精神上、心理上感受難堪或不快，且貶損他人人格
    及社會評價至明。
(二)是核被告所為，係犯刑法第309條第1項之公然侮辱罪。被告
    基於單一公然侮辱之犯意，於密切接近之時間、地點，先後
    辱罵告訴人之行為，侵害同一之人格法益，各行為之獨立性
    極為薄弱，依一般社會健全觀念，難以強行分離，在刑法評
    價上，以視為數個舉動之接續施行，合為包括之一行為予以
    評價，較為合理，屬接續犯，而論以一罪。
(三)爰以行為人責任為基礎，審酌被告與告訴人為同一社區住戶
    ，本應敦親睦鄰、守望相助，縱使相處不睦，亦應遵守法紀
    、彼此尊重，詎被告為智慮成熟之成年人，卻不思以理性、
    平和之態度及適法、妥當之方式，處理社區管理問題，竟以
    前揭粗言穢語，公然辱罵、侮蔑告訴人，況被告以「看你多
    瘋啦」等語辱罵告訴人後，告訴人已表示被告之行為不法，
    將訴諸法律後，被告猶不知守法自制，反而接續以「告姣啦
    」、「告你的雞掰啦」、「不要跟你說話了，你嘴臭啦」、
    「你神經有問題喔」、「你神經有沒有問題」、「你腦筋有
    沒有問題啦」、「瘋子」等語侮蔑告訴人，犯後迄今並未向
    告訴人道歉或與告訴人和解，而無任何悔意，所為殊不足取
    ；並審酌被告與告訴人積怨已深，而其犯罪動機係對告訴人
    在社區植栽之行為有所不滿，一時情緒激動下所為，兼衡其
    為碩士畢業學歷之教育程度【參被告之個人戶籍資料（完整
    姓名）查詢結果】及前科素行（參臺灣高等法院被告前案紀
    錄表）等一切情狀，量處如主文所示之刑，並諭知易科罰金
    之折算標準。
三、依刑事訴訟法第449條第1項前段、第3項、第454條第1項，
    刑法第309條第1項、第41條第1項前段，刑法施行法第1條之
    1第1項，逕以簡易判決處刑如主文。
四、如不服本判決，得於收受本判決送達之日起20日內，以書狀
    敘述理由（須附繕本），上訴於本院管轄之第二審地方法院
    合議庭。本案經檢察官張凱傑聲請簡易判決處刑。
中　　華　　民　　國　 109　　年　　8 　　月　　17　　日
                    臺中簡易庭  法  官  何紹輔
以上正本證明與原本無異。
告訴人或被害人如不服判決，應備理由具狀向檢察官請求上訴，
上訴期間之計算，以檢察官收受判決正本之日起算。
                                書記官  林政佑
中　　華　　民　　國　 109　　年　　8 　　月　　17　　日

【附錄本案論罪科刑法條】
中華民國刑法第309條
公然侮辱人者，處拘役或 9 千元以下罰金。
以強暴犯前項之罪者，處 1 年以下有期徒刑、拘役或 1 萬 5
千元以下罰金。